臺灣臺中地方法院刑事判決　　　　　　　　　　　　九十三年度訴字第二六五八號
　　公　訴　人　臺灣臺中地方法院檢察署檢察官
　　被　　　告　丁○○
右列被告因詐欺案件，經檢察官提起公訴（九十三年度偵緝字第一四五五號），經本
院合議庭裁定由受命法官獨任進行簡式審判程序，判決如左：
    主    文
丁○○幫助連續意圖為自己不法之所有，以詐術使人將本人之物交付，處拘役伍拾日
，如易科罰金，以佰元折算壹日。
    犯罪事實
一、丁○○在可預見其將自己之金融帳戶出售交付予姓名年籍不詳綽號「阿海」之成
    年男子使用，足供綽號「阿海」之成年男子向他人詐騙財物，供匯款或轉匯款之
    用，而其發生並不違背其本意之認識下，竟為貪圖綽號「阿海」之成年男子承諾
    給予報酬新台幣（下同）一千五百元，不顧他人所可能遭害之危險，容任綽號「
    阿海」之成年男子藉以遂行犯罪，並基於幫助綽號「阿海」之成年男子連續詐欺
    取財之不確定故意，於九十三年三月十五日，前往臺中市○○路郵局將其先前以
    自己名義申請開立之郵局存款帳戶（局號：000000－0號，帳號：000
    000－0號）更換印鑑章及新密碼，並於辦妥後，即將該存摺、提款卡、印章
    及密碼條等物，於同年四月間某日，在臺中市○○路金財神電玩店內，一併交付
    予綽號「阿海」之成年男子，並收取一千五百元之報酬，而以此方式幫助綽號「
    阿海」之成年男子連續詐騙他人財物。嗣綽號「阿海」之成年男子取得前開帳戶
    後，即於如附表所示之詐欺時間，以如附表所示之詐欺方法，使丙○○、甲○○
    及乙○○三人陷於錯誤，分別於如附表所示之時間，匯入如附表所示之款項至丁○○上開金融帳戶內，並於匯款當日或翌日旋即提領一空。嗣因丙○○、甲○○
    及乙○○等人於匯款後發現渠等帳戶內之存款短少，始知悉受騙。
二、案經臺中市警察局第四分局報告臺灣臺中地方法院檢察署檢察官偵查起訴。
    理    由
一、訊據被告丁○○坦承有於右揭時、地將上開金融帳戶存摺、金融卡及印章以一千
    五百元之代價出售予姓名年籍不詳綽號「阿海」之成年男子使用之事實，且被害
    人丙○○、甲○○及乙○○就渠等如附表所示之被詐騙經過亦於警詢時陳述明確
    ，並有渠等提出轉匯入被告上開金融帳戶之上海商業儲蓄銀行自動員機交易明細
    表、臺中商業銀行自動員機交易明細表及華南銀行自動員機交易明細表等在卷可
    考，此外，復有被告上開郵局帳戶之立帳申請書、申請變更帳戶事項申請書影本
    及交易詳情表各一份附卷可稽。又按刑法上之故意，分直接故意（確定故意）與
    間接故意（不確定故意），「行為人對於構成犯罪之事實，明知並有意使其發生
    者」為直接故意，「行為人對於構成犯罪之事實，預見其發生而其發生並不違背
    其本意者」為間接故意；一般人至銀行開設帳戶並非難事，如非洗錢、犯罪等不
    法目的，依常情並無捨棄自己帳戶而迂迴收購他人帳戶使用之理，是被告對於綽
    號「阿海」之成年男子可能將其帳戶用來作為詐欺等非法用途上，應有所預見，
    且不違背其本意，其竟仍交付該金融帳戶之存摺、金融卡及印章予綽號「阿海」
    之成年男子，足見綽號「阿海」之成年男子將被告帳戶用來作為詐欺取財之用，
    為被告所容認及允許。另查銀行帳戶可供款項之存匯、提領，係一般人均可輕易
    申請開設，並無任何資格條件之限制，且金融存款帳戶，事關存戶個人財產權益
    之保障，其與存戶印鑑章、提款卡結合，專屬性、私密性更形提高；除非本人或
    與本人具密切關係之人，難認有何理由可自由流通使用該存摺、印章；一般人亦
    均有應妥為保管存摺及提款卡，以防止存摺及提款卡被他人冒用之認識，縱有特
    殊情況偶有將存摺、提款卡交付他人之需，亦必深入瞭解其用途後始行提供使用
    ，實乃吾人日常生活經驗與事理；且存摺、提款卡等有關個人財產、身分之物品
    ，如淪落不明人士手中，極易被利用為與財產犯罪有關之犯罪工具；而與他人於
    身分上不具密切關係之人，竟徵求他人提供帳戶以為使用，此等行為，客觀上已
    屬可疑，且顯係供為某非正當資金進出使用，而隱瞞其流程及行為人身份曝光之
    不法意圖亦可預見；若此之社會現實，恆係一般人本於日常生活經驗即可體察。
    本件被告係有社會生活經驗之成年人，對此自亦難諉無不知。復按刑法上之幫助
    犯，係指以幫助之意思，對於正犯資以助力，而未參與實施犯罪之行為者而言，
    本件被告所參與者，係詐欺取財構成要件以外之行為，故應以詐欺取財之幫助犯
    論之。綜上所述，本件事證明確，被告犯行堪予認定。
二、查該名姓名年籍不詳綽號「阿海」之成年男子所為右揭詐欺取財犯行，係連續觸
    犯刑法第三百三十九條第一項之詐欺取財罪，而被告丁○○則係基於幫助該名成
    年男子連續詐欺取財之不確定故意，將前述帳戶提供予綽號「阿海」之成年男子
    供作詐財匯款使用，核其所為，係犯刑法第三十條第一項、第三百三十九條第一
    項之幫助連續詐欺取財罪。又被告幫助綽號「阿海」之成年男子犯上開詐欺取財
    罪，為從犯，衡諸其犯罪情節，應依刑法第三十條第二項規定，按正犯之刑減輕
    之。再公訴意旨認被告係涉犯刑法第三百四十條常業詐欺罪之幫助犯，惟按刑法
    上所謂常業犯，係指反覆以同種類行為為目的之社會活動之職業性犯罪而言，本
    件依公訴人所起訴之犯罪事實，僅被害人丙○○、甲○○及乙○○三人指證被害
    事實，且渠等之被害金額亦僅有八萬八千六百五十元，再撥打詐騙電話之綽號「
    阿海」之成年男子是否尚有以相同或類似之詐騙手法向其他不特定人行騙，尚屬
    有疑，復查無積極證據足以證明其確有恃此犯行維生之事實，換言之，尚無證據
    足認其確有反覆實施詐欺取財之社會活動，準此，公訴意旨認被告所為係犯常業
    詐欺罪之幫助犯，其舉證尚有未足，起訴法條容有誤會，惟其基本社會事實既屬
    同一，自應依法變更起訴法條。爰審酌被告擅自將金融帳戶有償提供他人非法使
    用，助長社會犯罪風氣，其行為殊屬不當，惟念及被告本身並未實際參與詐欺取
    財之犯行，責難性較小，且所得利益僅一千五百元，犯後坦承犯行，已知所悔悟
    等一切情狀，量處如主文所示之刑，併諭知易科罰金之折算標準。
據上論斷，應依刑事訴訟法第二百七十三條之一第一項、第二百九十九條第一項前段
、第三百條，刑法第三十條、第三百三十九條第一項、第四十一條第一項前段，罰金
罰鍰提高標準條例第一條前段、第二條，判決如主文。
中      華      民      國    九十三    年     十二     月      八      日
                                    臺灣臺中地方法院刑事第十三庭
                                        法  官  許  月  馨
右正本證明與原本無異。
如不服本判決，應於送達後十日內向本院提出上訴狀（須附繕本），上訴於臺灣高等
法院臺中分院。
                                        書記官
中      華      民      國    九十三    年     十二     月      八      日
附錄論罪科刑法條
刑法第三百三十九條第一項：
意圖為自己或第三人不法之所有，以詐術使人將本人或第三人之物交付者，處五年以
下有期徒刑、拘役或科或併科一千元以下罰金。
【附表】
┌──────┬────┬──────────────────────────┐
│詐欺時間    │ 被害人 │詐欺方法（金額單位為新台幣）                        │
├──────┼────┼──────────────────────────┤
│93年３月日│ 丙○○ │不詳成年男子自稱郵政總局周嘉華，撥打丙○○之電話，佯│
│某時許      │        │稱有健保費退費，須依其指示至金融機構之提款機以操作金│
│            │        │融卡方式退費，丙○○不疑有他，於同日下午五時四十分許│
│            │        │，在上海商業儲蓄銀行自動櫃員機依其指示操作匯入一萬零│
│            │        │二百二十四元至丁○○所申請開立臺中市○○路郵局局號０│
│            │        │０二一一九－六號、帳號000000－0號帳戶內。該成│
│            │        │年男子嗣後於同日將上開款項提領一空。                │
├──────┼────┼──────────────────────────┤
│93年３月日│ 甲○○ │不詳成年男子撥打甲○○之電話，佯稱有健保費退費，要其│
│某時許      │        │依指示至金融機構之提款機以操作金融卡方式退費，甲○○│
│            │        │不疑有他，於同日下午二時四十八分許，在臺中商業銀行自│
│            │        │動櫃員機依其指示操作匯入三萬零三百八十八元至丁○○所│
│            │        │申請開立臺中市○○路郵局局號000000－0號、帳號│
│            │        │000000－0號帳戶內。該成年男子嗣後於同日將上開│
│            │        │款項提領一空。                                      │
├──────┼────┼──────────────────────────┤
│93年３月日│ 乙○○ │不詳成年男子撥打乙○○之電話，佯稱郵局有一封雙掛號信│
│某時許      │        │，信內係健保退費，但須依其指示至金融機構之提款機以操│
│            │        │作金融卡方式退費，乙○○不疑有他，於同日下午八時十七│
│            │        │分許，在華南銀行自動櫃員機依其指示操作匯款二次，共計│
│            │        │匯入四萬八千零三十八元至丁○○所申請開立臺中市○○路│
│            │      │郵局局號000000－0號、帳號000000－0號帳│
│            │        │戶內。該成年男子嗣後於同日將上開款項提領一空。      │
└──────┴────┴──────────────────────────┘
